【裁判字號】    97,易,321
【裁判日期】    970918
【裁判案由】    竊盜
【裁判全文】
臺灣宜蘭地方法院刑事判決               97年度易字第321號
公  訴  人  臺灣宜蘭地方法院檢察署檢察官
被      告  丙○○
上列被告因竊盜等案件，經檢察官提起公訴（96年度偵字第3412
號），本院判決如下：
    主    文
丙○○犯如附表編號1所示之罪，處如附表編號1所示之刑。又犯
如附表編號2、3、4、5所示之罪，各處如附表編號2、3、4、5所
示之刑，應執行有期徒刑捌月，鐵鎚壹支沒收之。
被訴於民國玖拾陸年肆月拾伍日竊盜部分無罪。
    犯罪事實
一、丙○○前因竊盜案件，為本院94年易字第144 號判決判處有
    期徒刑2月確定，甫於民國94年11月7日縮刑期滿執行完畢，
    猶不知悔改，先後分別意圖為自己不法之所有，於附表編號
    1至5所示之時、地，以附表編號1至5所示之方式，竊得附表
    編號1至5所示所有人之物品，嗣其為附表編號5 之竊盜犯行
    時，為附表編號5 所示之所有人查知，並報警查獲，丙○○
    則於有偵查犯罪權限之公務員發覺其附表編號1至4之竊盜犯
    行前，主動坦承為其所為，而自願接受裁判。
二、案經宜蘭縣政府警察局宜蘭分局報請臺灣宜蘭地方法院檢察
    署檢察官偵查起訴。
    理  由
壹、有罪部分：
一、認定犯罪事實所憑之證據及理由：
（一）訊據被告丙○○對其所為附表編號2、4、5 所示之竊盜犯
      行均坦承不諱，核與證人即被害人甲○○、己○○、乙○
      ○所述情節大致相符，復有贓物認領保管單1 紙、刑案現
      場照片16張在卷可參，足認被告此部份之自白與事實相符
      ，犯行堪予認定。
（二）訊據被告固坦承有於附表編號1、3所示之時、地拿取附表
      編號1、3所示之物，惟矢口否認有何竊盜犯行，辯稱：該
      物係於屋外拿取，並非進入屋內竊取，伊以為是人家不要
      的東西云云，然查：證人戊○○於警詢及本院詰問時均證
      稱：伊位於永同路屋內的盤子確實遭竊，遭竊的時間忘了
      ，但伊確定盤子是放在永同路的屋子裡等語；證人丁○○
      於偵查中亦證稱：伊於96年2月初遺失磅秤1個，磅秤是放
      在伊住處後面的鐵皮屋內等語，上開證人均指述遭竊之物
      品係置放於屋內，顯係有主之物，是被告上開所辯應不足
      採，附表編號1、3所示之犯行亦屬明確，應依法論科。
二、論罪科刑之理由：
（一）被告為附表編號1、2之竊盜犯行後，94年1月7日修正通過
      之新刑法已於95年7月1日施行，修正後刑法第2條第1項規
      定：「行為後法律有變更者，適用行為時之法律，但行為
      後之法律有利於行為人者，適用最有利於行為人之法律。
      」此規定係規範行為後法律變更所生新舊法律比較適用之
      準據法，於新法施行後，應適用新法第2條第1項之規定，
      為「從舊從輕」之比較，最高法院95年度第8 次刑事庭會
      議著有決議可資參照。
（二）核被告所為係犯刑法第320 條第1項之普通竊盜罪及第321
      條第1項第3款之攜帶凶器竊盜罪，其先後為附表編號1 至
      編號5共5次之竊盜犯行，均犯意各別，行為互殊，應予分
      論併罰。
（三）按受有期徒刑之執行完畢，於5年內之95年1月間故意再犯
      有期徒刑以上之罪，無論依修正前刑法第47條或修正後第
      47條第1 項之規定均構成累犯，即無有利或不利之情形，
      於刑法修正施行後法院為裁判時，無庸為新、舊法之比較
      ，最高法院97年度第2 次刑事庭會議著有決議可資參照。
      查被告前因竊盜案件，為本院94年易字第144 號判決判處
      有期徒刑2月確定，甫於94年11月7日縮刑期滿執行完畢，
      有臺灣高等法院被告前案紀錄表在卷可參，其於徒刑執行
      完畢後5年內故意再犯附表編號2至5 所示有期徒刑以上之
      罪，均為累犯，均應加重其刑。其中附表編號2 部分，雖
      係於刑法施行前所為，然參酌最高法院上開決議內容，逕
      適用修正後之刑法第47條第1項規定。
（四）按犯罪在新法施行前，自首在新法施行後者，應適用新法
      第62條規定，最高法院95 年度第8次刑事庭會議著有決議
      可資參照。查被告因附表編號5 之犯行為被害人甲○○察
      知，經報警處理後始為警查獲，其於96 年7月11日警詢時
      ，於有偵查犯罪權限之公務員發覺其附表編號 1、2、3、
      4 之竊盜犯行前，主動坦承為其所為，並自願接受裁判，
      有該警詢筆錄在卷參，合於刑法第62條前段自首之規定，
      爰依該規定減輕其刑，其中附表編號2、3、4 部分併與前
      開累犯加重規定，依法先加後減之。另附表編號1、2部分
      ，雖係於刑法施行前所為，然於新法施行自首，參酌最高
      法院上開決議內容，逕適用修正後之刑法第62條第1 項規
      定。
（五）按比較適用最有利於行為人之法律時，應就罪刑有關之共
      犯、未遂犯、連續犯、牽連犯、結合犯，以及累犯加重、
      自首減輕，暨其他法定加減原因、加減例等一切情形，綜
      其全部之結果，而為比較，再適用有利於行為人之法律處
      斷，且應就罪刑有關之一切情形，比較其全部之結果，而
      為整個之適用，不能割裂而分別適用有利之條文，然此所
      謂不能割裂適用，係指與罪刑有關之本刑而言，並不包括
      易刑處分在內。換言之，倘所處之主刑，有諭知易科罰金
      或罰金易服勞役之情形時，關於易科罰金、易服勞役部分
      ，應分別為新舊法有利不利之比較，依刑法第2條第1項從
      舊從輕原則定其易刑之折算標準，最高法院96年台上字第
      6956號、第2790號、96年台非字第58號判決可資參照。被
      告為附表編號1 之竊盜犯行後，刑法有關罰金役服勞役之
      折算標準已由「易服勞役以一元以上三元以下，折算一日
      。但勞役期限不得逾六個月」修正為「易服勞役以新臺幣
      一千元、二千元或三千元折算一日。但勞役期限不得逾一
      年。」依95年5月17日修正前之罰金罰鍰提高標準條例第2
      條規定：「依刑法第四十一條易科罰金或第四十二條第二
      項易服勞役者，均就其原定數額提高為一百倍折算一日；
      法律所定罰金數額未依本條例提高倍數，或其處罰法條無
      罰金刑之規定者，亦同。」修法前易服勞役之折算標準係
      以銀元100元至300元即新臺幣300元至900元折算一日，修
      法後則為新臺幣1,000元、2,000元或3,000 元，經比較後
      以修正後易服勞役折算標準較有利於被告，逕適用現行刑
      法第42條第3項之規定。
（六）爰審酌被告前有竊盜及施用毒品之前案紀錄，有臺灣高等
      法院被告前案紀錄表在卷可稽，素行不佳，其正值年壯，
      不思尋求正當職業賺取錢財，反屢次行竊，對治安之危害
      不可謂輕，然所竊財物之價值均屬低廉，且犯後坦認犯行
      ，態度尚稱良好及其國中畢業之智識程度等情狀，各量處
      如主文所示之刑，並就附表編號1 部分諭知役服勞役之折
      算標準；附表編號2、3、4、5部分定其應執行之刑。
（七）被告所為附表編號1、2、3之犯行係於96年4月24日以前，
      合於中華民國九十六年罪犯減刑條例之減刑條件，減刑如
      附表編號1、2、3宣告刑欄所載。被告為附表編號5竊盜犯
      行使用支鐵鎚1支係被告所有，供附表編號5竊盜犯行所用
      之物，業據被告坦認在卷，爰依刑法第38條第1項第2款宣
      告沒收之。
貳、無罪部分
一、公訴意旨略以：丙○○意圖為自己不法所有，於96年4月15
    日某時許，在宜蘭縣員山鄉○○路28之3號屋後豬舍內，徒
    手竊取甲○○所有之鐵條1批（重約45公斤），並於同月16
    日變賣予不知情之宏志企業社，因認丙○○涉犯刑法第320
    條第1項之竊盜罪嫌。
二、按犯罪事實應依證據認定之，無證據不得認定犯罪事實；又
    被告之自白，不得作為有罪判決之唯一依據，仍應調查其他
    必要之證據，以察其是否與事實相符，刑事訴訟法第154 條
    第2項、第156條第2 項分別定有明文。次按，刑事訴訟法第
    156條第2項之規定，其立法目的乃欲以補強證據擔保自白之
    真實性，亦即以補強證據之存在，藉之限制自白在證據上之
    價值。而所謂補強證據，則指除該自白本身外，其他足資以
    證明自白之犯罪事實確具有相當程度真實性之證據而言，雖
    其所補強者，非以事實之全部為必要，但亦須因補強證據與
    自白之相互利用，而足使犯罪事實獲得確信者，始足當之，
    最高法院74年台覆字第10號著有判例可資參照。
三、檢察官起訴被告涉犯上開罪嫌，無非以其於警詢、偵查中曾
    自白稱：於96年4月初某日，在宜蘭縣員山鄉○○路28之3號
    屋後豬舍拿取鐵條1批，重約45 公斤，並於翌日將鐵條變賣
    予宏志企業社云云，再佐以資源回收登記表1 份及證人即宏
    志企業社負責人羅美燕證稱：丙○○於96年4月16 日曾拿鐵
    條至伊公司販售等語，以此推論被告涉犯竊盜罪嫌。然被告
    於本院準備程序及審理程序中均堅詞否認此部分竊盜犯行，
    辯稱：該批鐵條係伊於附近產業道路撿取，非於豬舍內竊取
    等語，經查：證人甲○○於警詢時陳稱：除96年7月11 日這
    次外，伊宜蘭縣員山鄉○○路28之3 號屋後豬舍內也曾遺失
    鐵器及電纜線，但時間不清楚，伊也沒有報案等語；於偵查
    中亦證稱：伊不知道96年4 月初有無鐵條遭竊，但鐵條曾丟
    掉很多，伊也不知道時誰拿的等語；於本院審理時再結證稱
    ：伊豬舍內之鐵條遺失很多次，但是只有7月11 日這次有看
    到被告等語，是證人甲○○亦不確知96年4 月初是否曾遺失
    鐵條。又證人羅美燕前開證述內容及卷附之資源回收登記表
    1份僅足以證明被告曾於96年4月16日持廢鐵至宏志企業社變
    賣，尚難以此逕認被告變賣之廢鐵係偷竊所得或取自宜蘭縣
    員山鄉○○路28之3 號屋後豬舍，此一補強證據與被告警詢
    、偵查中自白之相互利用尚難使被告此部分之犯罪事實獲得
    確認，復別無其他證據可資證明被告確有為上開公訴意旨所
    述之竊盜犯行，是此部分事證不足，尚未能使本院形成被告
    有罪之心證，揆諸首揭說明，就此部分應依法為被告無罪之
    諭知。
據上論斷，應依刑事訴訟法第299條第1項前段、第301條第1項，
刑法第2條第1項但書、第320條第1 項、第321條第1項第3款、第
42條第3項、第38條第1項第2款、第47條第1項、第62條前段、第
51條第5 款，刑法施行法第1之1條第1項、第2項前段，中華民國
九十六年罪犯減刑條例第2條第1項第3款、第7條、第11條，判決
如主文。
本案經檢察官張立言到庭執行職務。
中    華    民    國    97    年    9    月     18    日
                  刑事第二庭審判長法  官  黃永勝
                                  法  官  鄭貽馨
                                  法  官  楊坤樵
以上正本證明與原本無異。
如不服本判決應於收受本判決後10日內向本院提出上訴書狀，並
應敘述具體理由。若未敘述理由者，應於上訴期間屆滿後20日內
向本院補提理由書狀(均須按他造當事人之人數附繕本)。
                                  書記官  謝佩欣
中    華    民    國    97    年    9     月    18    日
附錄本案論罪科刑法條全文：
中華民國刑法第320條第1項
意圖為自己或第三人不法之所有，而竊取他人之動產者，為竊盜
罪，處 5 年以下有期徒刑、拘役或 5 百元以下罰金。
中華民國刑法第321條第1項第3款
犯竊盜罪而有下列情形之一者，處六月以上、五年以下有期徒刑
：
三、攜帶兇器而犯之者。
附表：
┌─┬──┬───┬──┬───────┬───────┐
│編│犯罪│犯罪  │被害│行竊方式與所竊│宣告刑        │
│號│時間│地點  │人  │財物          │              │
├─┼──┼───┼──┼───────┼───────┤
│１│94年│宜蘭縣│廖文│侵入該處屋內徒│竊盜，處罰金新│
│  │3 月│員山鄉│進  │手竊得盤子３個│臺幣壹仟元，如│
│  │底某│永同路│    │              │易服勞役，以新│
│  │日  │3段178│    │              │臺幣壹仟元折算│
│  │    │號    │    │              │壹日，減為罰金│
│  │    │      │    │              │新臺幣伍佰元，│
│  │    │      │    │              │如易服勞役，以│
│  │    │      │    │              │新臺幣壹仟元折│
│  │    │      │    │              │算壹日        │
├─┼──┼───┼──┼───────┼───────┤
│２│95年│宜蘭縣│蔡柏│徒手竊得置於該│竊盜，累犯，處│
│  │1 月│員山鄉│毅  │處屋外之石磨１│有期徒刑貳月，│
│  │初某│同新路│    │個            │減為有期徒刑壹│
│  │日  │1 號屋│    │              │月            │
│  │    │外    │    │              │              │
├─┼──┼───┼──┼───────┼───────┤
│３│96年│宜蘭縣│楊阿│侵入該處屋內徒│竊盜，累犯，處│
│  │2 月│員山鄉│賓  │手竊得磅秤１個│有期徒刑貳月，│
│  │初某│頭分路│    │              │減為有期徒刑壹│
│  │日  │97號  │    │              │月            │
├─┼──┼───┼──┼───────┼───────┤
│４│96年│宜蘭縣│洪錫│徒手竊得置於該│竊盜，累犯，處│
│  │6 月│員山鄉│錂  │處屋後之夜合樹│有期徒刑貳月  │
│  │20日│永同路│    │盆栽１棵      │              │
│  │晚間│1段238│    │              │              │
│  │11時│號    │    │              │              │
│  │許  │      │    │              │              │
├─┼──┼───┼──┼───────┼───────┤
│５│96年│宜蘭縣│吳銘│持其所有，客觀│攜帶凶器竊盜，│
│  │7月 │員山鄉│泉  │上足以為凶器使│累犯，處有期徒│
│  │11日│坡城路│    │用之鐵鎚敲打設│刑柒月，鐵鎚壹│
│  │日上│28之3 │    │於該處屋後之豬│支沒收之      │
│  │午9 │號    │    │舍鐵條１批（重│              │
│  │時30│      │    │約３０公斤），│              │
│  │分許│      │    │並竊取得手    │              │
└─┴──┴───┴──┴───────┴───────┘


司法院資訊處製作；財團法人民間司法改革基金會備份。
